臺灣高等法院民事判決　　　　　　　　93年度上易字第1067號
上　訴　人　乙○○
被 上訴 人　甲○○
上列當事人間返還借款事件，上訴人對於中華民國93年10月19日
臺灣臺北地方法院93年度訴字第835號第一審判決提起上訴，本
院於94年4月13日言詞辯論終結，判決如下：
    主  文
上訴駁回。
第二審訴訟費用由上訴人負擔。
    事實及理由
一、本件被上訴人未於言詞辯論期日到埸，核無民事訴訟法第38
    6條各款所列情形，爰依上訴人之聲請，由其一造辯論而為
    判決。
二、上訴人主張：被上訴人甲○○（原名：周財源）於民國90年
    5月起陸續向其借款及要求其以匯款至振太報關行有限公司
    （下稱振太公司）之方式借用新台幣（下同）63萬500元，
    並交付經被上訴人背書之支票5紙，詎上開支票屆期均遭退
    票而不獲付款，屢向被上訴人催討後，被上訴人始於訴訟中
    給付3萬元，經其抵充本金後，其餘欠款60萬500元迄未清償
    ，為此提起本訴等語（原審判命被上訴人給付40萬500元，
    及法定遲延利息，駁回上訴人其餘請求，上訴人就敗訴部分
    不服，提起本件上訴，被上訴人敗訴部分未據聲明不服，上
    開40萬500元業已確定，不在本院審理範圍內）。並聲明：
    (一)原判決不利於上訴人部分廢棄。(二)廢棄部分，被上訴人應
    再給付上訴人20萬，及自93年2月27日起至清償日止，按年
    息5%計算之利息。
三、被上訴人則以：上訴人所執之90年8月15日金額20萬元之匯
    款單，受款人為振太公司，並非被上訴人，伊並無向上訴人
    借款20萬元。又上訴人既係基於消費借貸關係為請求，則其
    執票據以票據關係主張，亦無理由。況上訴人所執之支票既
    非伊所簽發，支票雖有伊背書，但並非伊之筆跡，伊亦無需
    負責；又上開款項係伊之友人周明元請伊向上訴人所借，曾
    協調如何還錢，周明元有承擔債務，只是後來跳票等語，資
    為抗辯。並聲明：上訴駁回。
四、上訴人曾於90年8月10日匯款20萬元至振太公司，而振太公
    司之代表人為被上訴人周財源。另於91年1月8日匯款7萬元
    予被上訴人。有台北市第五信用合作社匯款申請書2紙為證
    （原審卷第17頁）；上訴人持有面額各5萬元、5萬元、88,
    700元、85,800元及86,000元，合計36萬500元之支票5紙，
    屆期均遭退票而不獲付款。有支票及退票理由單各5紙為證
    （原審卷第6至14頁）；萬泰商業銀行建成分行93年9月14日
    建成字第930000217號函檢附之振太報關行有限公司甲○○
    帳號00000000000號之開戶資料即印鑑卡、台北市政府營利
    事業登記證及支票存款戶開戶申請暨約定書各一件；原法院
    91年度訴字第806號給付票款民事判決、判決確定證明書、
    支票及退票理由單各3紙（原審卷第72至76頁、79至90頁、
    93、94頁）等，均為被上訴人所不爭執，堪信為真實。
五、上訴人主張其與振太公司間，除系爭20萬元之匯款外，從無
    任何金錢往來。該筆匯款係被上訴人向其借貸，並要求上訴
    人將該款項匯入振太公司，故系爭匯款之借貸關係係存在於
    兩造間，而非存在於上訴人與振太公司間云云。被上訴人則
    辯稱系爭匯款之受款人為振太公司，非被上訴人，伊並無向
    上訴人借款20萬等語。是兩造之爭執點在於上訴人於90年8
    月10日匯款至振太公司之20萬元，是否係上訴人借貸予被上
    訴人之款項？玆詳析如下：
  (一)按金錢借貸契約，為要物契約，應由貸與人就交付金錢之事
    實負舉證之責（最高法院69年台上字第3546號判例意旨參照
    ）。又按消費借貸之金錢，不以直接交付借用人本人為必要
    ，其依借用人之指示交付第三人，亦發生交付之效力。本件
    上訴人主張該筆匯款係被上訴人向其借貸，並要求上訴人將
    款項匯入振太公司，且該筆匯款之匯入時間，與被上訴人在
    前揭5張支票背書後向上訴人借款，係在同一段時間內，顯
    見系爭款項屬於被上訴人向上訴人借款之一部分云云，並提
    出台北市第五信用合作社匯款申請書一紙為證。惟上開90年
    8月15日匯款申請書所載收款人為「振太報關行有限公司」
    ，並非被上訴人，上訴人雖主張其將系爭款項匯入振太公司
    係因被上訴人之指示而為，然其並未提出任何證據以證明被
    上訴人有指示上訴人將系爭款項匯入振太公司之情事，縱上
    訴人系爭款項匯入時間，與被上訴人在前揭5張支票背書之
    時點相近，亦無從證明該筆匯款即為上訴人借貸予被上訴人
    之款項，上訴人上開主張，自無足採。
  (二)上訴人復主張振太公司之法定代理人為被上訴人，若非被上
    訴人要求，並告知振太公司所使用之銀行帳號，伊不可能匯
    款到該帳戶云云。然振太公司係依公司法，並經中央主管機
    關經濟部中部辦公室核准設立在案（原審卷第26頁），故振
    太公司具有獨立之人格，自得依其名義對外為法律行為，其
    所為之法律行為自歸屬於振太公司，而非振太公司之負責人
    。上訴人無法舉證證明係受被上訴人指示，將系爭款項匯入
    振太公司，已如前述。且依上開說明，上訴人將系爭款項匯
    入振太公司，尚難遽認與被上訴人有直接之關係，上訴人僅
    以振太公司之法定代理人為被上訴人，即主張系爭匯款係伊
    借貸予被上訴人，尚難成立。
  (三)參以上訴人不否認其配偶所開立之貿易公司與振太公司間有
    業務往來（本院卷第48頁），故上訴人知悉振太公司所使用
    之銀行帳號，亦不足為奇。雖上訴人陳稱相關業務費用都是
    被上訴人來收取，並非用匯款方式給付云云，然上訴人就此
    主張並未舉證以實其說，自難為上訴人有利之認定。
六、上訴人於本院提出最高法院91年度台上字第402號判決，主
    張依民事訴訟法第277條但書規定，舉證責任已允許法院於
    個案中，調整修正一般舉證原則等語。惟觀之上訴人所提出
    之判決內容係關於祭祀公業之訴訟，且其適用之事實核與本
    案事實不盡相同，自無法予以援用。被上訴人於本院另舉証
    人陳正雄為證，然陳正雄對兩造借貸經過並非清楚，其證言
    對本件爭點無何助益（本院卷第36、37頁），均予敘明。
七、綜上所述，上訴人主張基於消費借貸法律關係，被上訴人應
    再給付伊20萬元，及加計自起訴狀繕本送達翌日即93年2月
    27日起至清償日止，按年息5%計算之利息，為無理由，不應
    准許。原審為上訴人此部分敗訴之判決，並無不合。上訴意
    旨指摘原判決不當，求予廢棄改判，為無理由，應予駁回。
八、本件事證已臻明確，兩造其餘攻擊防禦方法及舉證，經審酌
    後核與判決結果無影響，不逐一論述，併此敘明。
九、據上論結，本件上訴為無理由，依民事訴訟法第463條、第
    385條第1項前段、第449條第1項、第78條，判決如主文。
中　　華　　民　　國　　94　　年　　4　　月　　27　　日
                  民事第8庭審判長法  官 李瓊蔭
                                 法  官 陳邦豪
                                 法  官 游明仁
正本係照原本作成。
不得上訴。
中　　華　　民　　國　　94　　年　　4 　　月　　28　　日
 　　　　　　　　　　　　　　　　書記官 于  誠
